臺灣桃園地方法院民事簡易判決
110年度壢簡字第747號
原      告  黃世敏  
訴訟代理人  黃文慶  
被      告  陳玉昌  


            吳佩純  

上列當事人間請求遷讓房屋等事件，本院於民國111年1月19日言
詞辯論終結，判決如下：
    主    文
一、被告應給付原告新臺幣（下同）8萬6,787元，及自110年12
    月6日起至清償日止，按年息5％計算之利息。
二、被告應給付原告479元，及自110年12月6日起至清償日止，
    按年息5％計算之利息。
三、原告其餘之訴駁回。
四、訴訟費用1,330元由被告負擔916元，餘由原告負擔。　　
五、本判決原告勝訴部分得假執行。但被告如以8萬7,266元為原
    告預供擔保，得免為假執行。　
　　事實及理由
壹、程序方面
一、按訴狀送達後，原告不得將原訴變更或追加他訴，但擴張或
    減縮應受判決事項之聲明者，不在此限，民事訴訟法第255
    條第1項但書第3款定有明文。本件原告起訴時聲明原為：「
    一、被告陳玉昌、吳佩純二人應將門牌號碼桃園市○○區○○路
    000巷0弄00號1樓2室房屋騰空遷讓返還予原告。二、被告陳
    玉昌、吳佩純二人應連帶給付原告4萬2,336元，及自民事起
    訴狀繕本送達翌日起至清償日止，按年息5％計算之利息，並
    應自民事起訴狀繕本送達翌日起至遷讓房屋之日止，按月給
    付原告1萬5,000元。三、原告願供擔保請准宣告假執行。四
    、訴訟費用由被告負擔。」（見本院卷第4頁）；嗣於110年
    11月2日本院審理中，庭呈民事擴張及減縮訴之聲明狀，撤
    回其前開第一項聲明，另更正訴訟聲明第一項、第二項為：
    「一、被告陳玉昌、吳佩純二人應給付原告12萬2,162元，
    及自民事擴張及減縮訴之聲明狀繕本送達翌日起至清償日止
    ，按年息5％計算之利息。二、被告陳玉昌、吳佩純二人應給
    付原告4,479元，及自民事擴張及減縮訴之聲明狀繕本送達
    翌日起至清償日止，按年息5％計算之利息（見本院卷第52頁
    正反面）。核原告前開所為，係撤回訴之一部及擴張應受判
    決事項之聲明，依上揭規定，自應准許。
二、本件被告經合法通知，未於言詞辯論期日到場，核無民事訴
    訟法第386條所列各款情形，爰依原告聲請，由其一造辯論
    而為判決。
貳、實體方面
一、原告主張：
　㈠原告於109年10月3日與被告陳玉昌、吳佩純簽立套房租賃契
    約書（下稱系爭租約），約定將原告所有之門牌號碼桃園市
    ○○區○○路000巷0弄00號1樓2室之房屋（下稱系爭房屋）出租
    予被告，租期一年，自109年10月4日起至110年10月3日止，
    每月租金7,500元，水電費用均由被告自行負擔。詎料自109
    年11月起，被告未依約如期給付租金及水電費用，嗣原告以
    本件起訴狀向被告為終止系爭租約之意思表示，經鈞院將本
    件起訴狀繕本於110年7月8日公示送達於被告後，於同年月2
    8日生效，則系爭租約應於110年7月28日終止。則原告依系
    爭租約之法律關係，向被告請求下列費用：
  ⒈租金6萬元
    原告於系爭租約第三條，與被告約定租金每月份為7,500元
    。自109年11月至110年7月28日止，被告陳玉昌、吳佩純遲
    付租金累積已達10個月（未付月份即109年10月至110年7月
    ），扣除簽立系爭租約時給付之2個月押租保證金1萬5,000
    元後，共計尚欠繳6萬元租金【計算式：7,500元×10－15,000
    元＝60,000元】。
  ⒉水電費用1萬7,162元
    原告與被告陳玉昌、吳佩純約定電費由居住者依實際電價每
    度4.5元計算。被告陳玉昌、吳佩純自109年11月起至110年7
    月28日止，另未繳付109年10月至110年7月共計2萬3,162元
    水電費用【計算式：（8,684－3,537）×4.5元＝23,162元，元
    以下四捨五入】，經扣除1,000元水電預收金，尚積欠2萬2,
    162元。另被告吳佩純曾於109年12月4日電匯5,000元予原告
    ，雖未具體指明係給付何種費用，然基於兩造之默示意思，
    應屬水電費用之一部給付，故再扣除5000元，則被告陳玉昌
    、吳佩純尚須給付原告1萬7,162元之水電費用。
  ⒊違約金4萬5,000元
    依系爭租約第16條「乙方於本租賃契約終止或期限屆滿之翌
    日起，應即將租賃標的物騰空遷讓交還甲方，不得藉詞推諉
    或主張任何權利，如不及時騰空租賃標的物時，甲方得向乙
    方請求按照房租二倍之違約金至遷讓之日止」之規定，經鈞
    院於110年7月8日向被告陳玉昌、吳佩純公示送達本件起訴
    狀，並於110年7月28日生效，系爭租約終止日即為110年7月
    28日。又原告自行調閱系爭房屋門外監視錄影畫面，確認被
    告陳玉昌、吳佩純業於110年10月13日搬離系爭房屋，則被
    告陳玉昌、吳佩純應給付原告自110年7月29日起至110年10
    月13日止，共計3個月如房租二倍之違約金4萬5,000元【計
    算式：7,500元×2×3＝45,000元】。
  ⒋清運費用與訴訟費用4,479元
    依系爭租約第18條「乙方若有違約情事致損害甲方權益時，
    願賠償甲方之損害及支付因涉及之訴訟費，律師費及其他相
    關費用」之約定，被告陳玉昌、吳佩純於110年10月13日搬
    離系爭房屋後，原告為清運被告陳玉昌、吳佩純留於系爭房
    屋內之物品、垃圾，支出費用4,000元，並因無法聯繫被告
    ，為獲相關費用之給付，提起本件訴訟向被告陳玉昌、吳佩
    純請求，從而支出訴訟相關費用479元。是依上開系爭租約
    之規定，被告陳玉昌、吳佩純因違約損害原告權益，應賠償
    共4,479元之相關費用。
  ㈡針對上述費用，原告曾寄發土城青雲郵局第34號存證信函，
    多次以簡訊及通訊軟體LINE等向被告催繳上開欠費，然而被
    告僅於109年12月4日給付5000元，迄今未再有任何支付。而
    該筆5,000元之費用，業經認定為水電費用之一部給付予以
    扣除，已如前述。綜上，被告陳玉昌、吳佩純共計積欠原告
    12萬6,641元，並將上開第1、2、3項所示金額，合併為訴之
    聲明第一項請求；第4項費用單獨為第二項訴之聲明請求。
    為此，爰依租賃法律關係，提起本件訴訟。並聲明：如變更
    後之聲明所示。
二、被告未於言詞辯論期日到場，亦未提出準備書狀作何聲明或
    陳述。
三、本院之判斷：
  ㈠原告主張之上開事實，除清運費用4,000元、違約金4萬5,000
    元外，業據提出與其所述相符之原告戶籍謄本、被告陳玉昌
    、吳佩純戶籍謄本、系爭房屋建物登記第一類謄本、套房租
    賃契約書、與被告吳佩純通訊軟體LINE對話紀錄、土城青雲
    郵局第34號存證信函、存證信函回執、國內各類掛號郵件執
    據、存證信函投遞狀態查詢頁面、購買票品證明單、電錶度
    數照片9張、桃園市政府地方稅務局房屋稅籍證明書等件為
    證（見本院卷第10頁至第24頁、第31頁、第37頁至第38頁、
    第54頁、第67頁），堪認原告上開主張為真。
　㈡按承租人於租賃關係終止後，應返還租賃物，民法第455條前
    段定有明文。又承租人租金支付有遲延者，出租人得定相當
    期限，催告承租人支付租金，如承租人於其期限內不為支付
    ，出租人得終止契約；租賃物為房屋者，遲付租金之總額，
    非達2個月之租額，不得依前項之規定，終止契約；其租金
    約定於每期開始時支付者，並應於遲延給付逾2個月時，始
    得終止契約，民法第440條第1、2項分別定有明文。又依民
    法第440條得終止契約之出租人，於訴狀表示其終止之意思
    者，依民法第263條、第258條第1項、第95條規定，自其訴
    狀送達於承租人時，契約即為終止。查，本件被告自109年1
    0月起即未依約繳納租金，迄至原告起訴前之110年5月間為
    止，已達8個月，經扣除2個月押租保證金後，被告遲延給付
    且積欠房租總額亦達2個月之租額，堪以認定。從而，原告
    以本件起訴狀繕本送達作為終止租約之意思表示，自屬有據
    。
　㈢另違約金部分，參以系爭租約第16條約定「乙方於本租賃契
    約終止或期限屆滿之翌日起，應即將租賃標的物騰空遷讓交
    還甲方，不得藉詞推諉或主張任何權利，如不及時騰空租賃
    標的物時，甲方得向乙方請求按照房租二倍之違約金至遷讓
    之日止」，是以原告請求被告給付違約金，亦屬有據。惟按
    ，約定之違約金額過高者，法院得減至相當之數額，民法第
    252條定有明文。約定之違約金苟有過高情事，法院即得依
    此規定核減至相當之數額，並無應待至債權人請求給付後始
    得核減之限制。此項核減，法院得以職權為之，亦得由債務
    人訴請法院核減。茲審酌原告因被告租期屆滿後繼續無權占
    有系爭房屋，所受損害多為租金之收入，衡酌本件被告不依
    約搬遷，原告所受租金損失及其他訴訟上之花費，均已依系
    爭租約之約定而為請求，應認原告請求按月以租金2倍計算
    之違約金尚屬過高，應予酌減為按月以租金0.5倍計算為妥
    ，並自110年7月29日起算至110年10月13日被告搬遷日止，
    共計77天，違約金應以9,625元為適當【計算式：（7,500元
    ×0.5倍÷30）×77天＝9,625元】，逾此範圍，即無可採。
　㈣次按當事人主張有利於己之事實者，就其事實有舉證之責任
    ，民事訴訟法第277條前段定有明文。復按民事訴訟如係由
    原告主張權利者，應先由原告負舉證之責，若原告先不能舉
    證，以證實自己主張之事實為真實，則被告就其抗辯事實，
    即令不能舉證，或其所舉證據尚有疵累，亦應駁回原告之請
    求，最高法院72年台上字第4225號判決可資參照。本件原告
    另依系爭租約第18條「乙方若有違約情事致損害甲方權益時
    ，願賠償甲方之損害及支付因涉及之訴訟費，律師費及其他
    相關費用」之約定，主張被告於110年10月13日搬離系爭房
    屋後，在系爭房屋內遺留諸多垃圾、雜物，原告為清運被告
    陳玉昌、吳佩純留於系爭房屋內之物品、垃圾，支出費用4,
    000元等情。惟查，就上開費用之請求，原告僅提供系爭房
    屋現場彩色照片4張、租賃搬遷切結書，及原告自行上網搜
    尋之廢棄物清運費用表網頁截圖供參（見本院卷第62頁、第
    65頁至第66頁）。然據上開資料，僅能認定被告於110年10
    月13日遷離系爭房屋後，於系爭房屋內雖留有雜物與垃圾等
    情，惟未見原告提出清除費用之收據或統一發票等證明，是
    難單憑原告提供之上開證據資料，遽認原告必有支出達4,00
    0元之清運垃圾及清理費。是原告此部分之主張，尚乏所憑
    由，不應准許。
　㈣從而，原告以110年7月28日維系爭租約之終止日，請求被告
    陳玉昌、吳佩純給付積欠之租金、水電費與違約金8萬6,787
    元（計算式：60,000元＋17,162元＋9,625元＝86,787元），及
    涉訟費用479元之主張為有理由。逾此部分之主張，尚屬無
    據，不應准許。
四、末按給付無確定期限者，債務人於債權人得請求給付時，經
    其催告而未為給付，自受催告時起，負遲延責任。其經債權
    人起訴而送達訴狀，或依督促程式送達支付命令，或為其他
    相類之行為者，與催告有同一之效力；遲延之債務，以支付
    金錢為標的者，債權人得請求依法定利率計算之遲延利息；
    應付利息之債務，其利率未經約定，亦無法律可據者，年息
    為5％，民法第229條第2項、第233條第1項前段、第203條分
    別定有明文。本件原告依租賃法律關係所為之請求，其給付
    並無確定期限，依前揭規定，被告應自民事擴張及減縮訴之
    聲明狀繕本送達之翌日起負遲延責任。查本件民事擴張及減
    縮訴之聲明狀繕本係於110年11月15日對被告為公示送達，
    有司法院網站資料及公示送達證書附卷可稽（見本院卷第70
    頁至第72頁、第75頁至第77頁），依民事訴訟法第152條前
    段規定，係於110年12月5日發生送達之效力。是本件應自11
    0年12月6日起算遲延利息。本件原告請求利息之起算日為11
    0年12月6日，應堪認定，則原告請求自民事擴張及減縮訴之
    聲明狀繕本送達被告之翌日即110年12月6日起至清償日止按
    年息5％計算之利息，核無不合。
五、綜上所述，原告依租賃法律關係，請求被告給付積欠之租金
    、水電費與違約金8萬6,787元，及涉訟相關費用479元，及
    自民事擴張及減縮訴之聲明狀繕本送達翌日即110年12月6日
    起至清償日止，按年息5％計算之利息，為有理由，應予准許
    。逾此部分之請求，為無理由，應予駁回。
六、本件原告勝訴部分，係依據民事訴訟法第427條適用簡易訴
    訟程序所為被告敗訴之判決，依同法第389條第1項第3款規
    定，應依職權宣告假執行。並依同法第392條第2項，依職權
    酌定相當金額為被告預供擔保，得免為假執行之宣告。
七、訴訟費用負擔之依據：民事訴訟法第79條、第85條第1項。
    並依職權確定訴訟費用額為1,330元（即第一審裁判費）。
中　　華　　民　　國　　111 　年　　2 　　月　　16　　日
                  中壢簡易庭  法  官  劉哲嘉
以上為正本係照原本作成。
如不服本判決，應於送達後二十日內，向本院提出上訴狀並表明
上訴理由，如於本判決宣示後送達前提起上訴者，應於判決送達
後二十日內補提上訴理由書（須附繕本）。
如委任律師提起上訴者，應一併繳納上訴審裁判費。
中　　華　　民　　國　　111 　年　　2 　　月　　16　　日
                              書記官  鄭履任